【裁判字號】    97,聲,292
【裁判日期】    970829
【裁判案由】    訴訟救助
【裁判全文】
臺灣高等法院民事裁定                   97年度聲字第292號
    聲請人  甲○○
                        2樓
抗告人因與相對人臺灣臺北地方法院檢察署等間訴訟救助抗告事
件，聲請訴訟救助，本院裁定如下.
    主  文
聲請駁回。
聲請費用由聲請人負擔。
    理  由
一、按當事人無資力支出訴訟費用者，法院應依聲請，以裁定准
    予訴訟救助。但顯無勝訴之望者，不在此限。法院認定前項
    資力時，應斟酌當事人及其共同生活親屬基本生活之需要，
    民事訴訟法第一百零七條定有明文。所謂無資力，係指窘於
    生活，且缺乏經濟上之信用（最高法院十八年抗字第二六０
    號、四十三年台抗字第一五二號判例意旨參照）；申言之，
    若非取給於自己或共同生活親屬基本生活之費用不能支出訴
    訟費用，且無籌措款項以支出訴訟費用之信用技能，即難謂
    為無資力支出訴訟費用（最高法院八十九年度台聲字第一六
    四號裁判意旨參照）。此項請求救助之事由，依同法第一百
    零九條第二項、第二百八十四條之規定，應以證據釋明之。
    而法院調查聲請人是否無資力支出訴訟費用，專就聲請人提
    出之證據為之，如聲請人並未提出證據，或依其提出之證據
    ，未能信其無資力支出訴訟費用之主張為真實，即應將其聲
    請駁回，並無依職權調查或定期命補正之必要（最高法院二
    十六年滬抗字第三四號判例意旨、八十八年度台抗字第一六
    一號裁判意旨參照）。又所謂顯無勝訴之望者，係指聲請訴
    訟救助之當事人所提起之訴或上訴依其主張之事實於法律上
    本無獲得勝訴之望；或其起訴或上訴為不合法之情形，亦即
    無須調查辯論，即知其應受敗訴之裁判者而言（最高法院八
    十七年度台抗字第六六０號裁判意旨、七十六年度台抗字第
    四七三號裁判意旨參照）。
二、本件聲請人主張：伊不服民國九十七年六月三十日臺灣臺北
    地方法院九十七年度救字第一二六號民事裁定，提起抗告，
    然伊生活艱困，目前實無資力支出本件抗告費新臺幣一千元
    ，且有獲得勝訴之望，為此聲請准予訴訟救助等情。
三、經查，聲請人主張伊生活艱困，目前實無資力等情，業據其
    提出土地銀行存摺（見本院卷第十五至十七頁）、財團法人
    金融聯合徵信中心當事人綜合信用報告（見本院卷第十八至
    十九頁）、財政部臺北市國稅局九十五年度、九十六年度綜
    合所得稅各類所得資料清單及財產歸屬資料清單（見本院卷
    第二十至二二頁）為證，雖足信其主張無資力之事實為可採
    信。惟聲請人對於相對人提起國家賠償之訴（案號：原法院
    九十七年度國字第二二號），因未踐行協議之先行程序，起
    訴不合法，經裁定駁回在案，業經調閱該卷宗核對無誤，是
    聲請人提起之訴既顯無勝訴之望，聲請人就該訴訟所為之訴
    訟救助之聲請，依首開說明，即與訴訟救助之要件不符合，
    而無從准許，爰裁定如主文。
中    華    民    國    97    年    8     月    29    日
                    民事第十庭
                        審判長法  官  黃豐澤
                              法  官  蕭艿菁
                              法  官  林麗玲
正本係照原本作成。
如不服本裁定，應於收受送達後10日內向本院提出抗告狀，並應
繳納抗告費新台幣１千元。
中    華    民    國    97    年    9     月    1     日
                              書記官  陶美玲


司法院資訊處製作；財團法人民間司法改革基金會備份。
